臺灣臺中地方法院民事判決  
　　　　　　　　　　　　　　　　　110年度訴字第2529號
原      告  李丁再  
訴訟代理人  施怡帆  
被      告  乙誠旺有限公司

法定代理人  邱聖喆  
上列當事人間清償借款事件，本院於民國111年1月4日言詞辯論
終結，判決如下：
    主    文
被告應給付原告新臺幣76萬元，及自民國110年7月2日起至清償
日止，按週年利率百分之五計算之利息。
訴訟費用由被告負擔。
    事實及理由
甲、原告方面：
壹、原告主張：
一、被告乙誠旺有限公司（下稱被告公司）於民國109年4月7日
    、6月8日、11月26日，各向原告借款新臺幣（下同）10萬、
    80萬、40萬、共130萬元，借款時被告公司之法定代理人為
    原告女兒李沐涵，也是被告公司目前法定代理人邱聖喆之配
    偶，原告均匯款交付，嗣後被告公司僅於109年7月13日以轉
    帳方式還款54萬元，尚欠76萬元，經李沐涵於110年4月25日
    簽立借據確認，兩造並未約定清償期，原告已於110年5月17
    日去函催告，被告公司於同年月18日收到，迄今仍未清償，
    故請求本金76萬元及自支付命令送達翌日起之法定遲延利息
    。
二、請求權基礎：消費借貸契約。　　
貳、並聲明：如主文所示。
乙、被告方面：
壹、被告公司答辯：不同意還款，款項進到公司以後是李沐涵使
    用，並無法證明是公款公用，簽立借據時李沐涵已經不是被
    告公司負責人，110年3、4月邱聖喆多次請李沐涵說明公司
    帳務收支及核對，且李沐涵之父李丁再、母向淑華皆共同參
    與會議，但李沐涵都無法清楚交待收支，而110年4月10日之
    會議記錄是說明當日有清查公司帳目，公司結餘600多萬元
    ，但公司帳戶卻完全沒有錢等語。   
貳、並聲明： 
一、原告之訴駁回。
二、訴訟費用由原告負擔。 
    理    由
壹、按當事人主張有利於己之事實者，就其事實有舉證之責任，
    民事訴訟法第277條第1項前段定有明文。稱消費借貸者，於
    當事人間必本於借貸之意思合致，而有移轉金錢或其他代替
    物之所有權於他方之行為，始得當之。倘當事人主張與他方
    有消費借貸關係存在者，自應就該借貸意思互相表示合致及
    借款業已交付之事實，均負舉證之責（有最高法院98年度台
    上字第1045號民事判決可參）。消費借貸，為要物契約，須
    以金錢或其他代替物之交付為構成要件，如對於交付之事實
    有爭執，自應由主張已交付之貸與人負舉證責任，此觀民法
    第474條之規定自明(有最高法院79年度台上字第2722號民事
    判決可參）。
貳、兩造同意爭點在於：原告主張借出130萬元給被告公司，被
    告公司尚欠76萬元，故依消費借貸契約請求被告償還，是否
    有理由？（舉證責任在原告）。
參、經查：
一、原告主張之事實，已據其提出與所述相符之匯款單據（見本
    院卷第45至51頁）及借據（見司促卷第17頁）可證，證人李
    沐涵並於111年1月4日言詞辯論中證述：「匯款原因是被告
    公司有需要，所以是我代表公司向我爸爸借錢，（法官問：
    提示被告公司登記案卷，110年4月14日被告公司開會，妳就
    退出，負責人改為邱聖喆，是否如此？4 月14日之後妳已經
    不是被告公司之負責人？） 是。（法官問：提示司促卷第1
    7頁，那為何110年4月25日還用公司負責人之名義簽立借據
    給原告，並蓋用被告公司大章？）當初是邱聖喆與其爸媽約
    我跟我弟弟去被告公司，邱聖喆叫我跟我弟弟一定要簽借據
    給邱聖喆跟他爸媽，因為當初想把公司負責人改為邱聖喆，
    所以邱聖喆就叫我在借據上簽我的名字，且我向我爸爸借款
    時是以公司負責人的身分去借，邱聖喆就認為應由我簽名，
    而不是由當時的負責人邱聖喆簽名，所以我才會用自己的名
    義簽立這張借據」等語（見本院卷第67至69頁），被告公司
    法定代理人邱聖喆亦稱：「(法官問：提示被告公司登記案
    卷，在110年4月14日你跟李沐涵有談好20萬元出資額都轉讓
    給你承受，改由你為公司之負責人，對嗎？）對。（法官問
    ：所以當時就知道被告公司之財產狀況，也知道有這76萬元
    之欠款？）對，因為雙方父母都有借錢給公司，我父母也是
    債權人」等語（見本院卷第70頁），足認被告公司自認有此
    筆借款尚未清償，被告公司雖辯稱款項未實際用於公司，且
    前任法定代理人李沐涵亦能未明確說明公司帳務疑問云云，
    然被告公司向原告借得款項後，是否實際用於公務，或遭前
    任法定代理人私自挪用，就原告而言，其既已交付借款，被
    告公司如何使用並不影響原告請求清償借款之權利，是李沐
    涵既係以被告公司負責人身分向原告借款，款項亦係直接匯
    入被告公司帳戶，原告依照消費借貸契約請求被告公司償還
    ，為有理由，應予准許。
二、末按給付無確定期限者，債務人於債權人得請求給付時，經
    其催告而未為給付，自受催告時起，負遲延責任。其經債權
    人起訴而送達訴狀，或依督促程序送達支付命令，或為其他
    相類之行為者，與催告有同一之效力；遲延之債務，以支付
    金錢為標的者，債權人得請求依法定利率計算之遲延利息；
    應付利息之債務，其利率未經約定，亦無法律可據者，週年
    利率為百分之5；民法第229條第2項、第233第1項前段、第2
    03條分別定有明文。本件原告請求被告清償借款，兩造並未
    約定清償期，核屬無確定期限之給付，亦未約定利率，並以
    支付金錢為標的，既經原告提起本件訴訟，被告迄未給付，
    被告自應負遲延責任，則原告主張被告應自支付命令繕本送
    達之翌日即110年7月2日（見司促卷第35頁）起計付法定遲
    延利息，於法有據，亦應予准許。
肆、綜上所述，原告依消費借貸法律關係，請求被告償還如主文
    第一項所示金額，及自110年7月2日起至清償日止，按週年
    利率百分之5計算之利息，為有理由，應予准許。
伍、本件事證已臻明確，兩造其餘之攻擊防禦方法及所提之證據
    ，經本院審酌後，認與判決結果不生影響，爰毋庸一一論述
    ，併此敘明。
陸、結論：原告之訴為有理由，依民事訴訟法第78條，判決如主
    文。
中　　華　　民　　國　　111 　年　　1 　　月　　24　　日
                  民事第一庭    法  官  蕭一弘
正本係照原本作成。
如對本判決上訴，須於判決送達後20日內向本院提出上訴狀。如
委任律師提起上訴者，應一併繳納上訴審裁判費。
中　　華　　民　　國　　111 　年　　1 　　月　　24　　日
                                書記官  黃馨萱